臺灣高等法院高雄分院刑事判決　　　　 94年度上訴字第461號
上　訴　人　臺灣高雄地方法院檢察署檢察官
被　　　告　乙○○
指定辯護人　本院公設辯護人　李佩娟
上列上訴人因被告偽造貨幣案件，不服臺灣高雄地方法院93年度
訴字第2999號中華民國93年12月31日第一審判決（聲請簡判決處
刑案號：臺灣高雄地方法院檢察署93年度偵字第10469 號），提
起上訴，本院判決如下：
    主  文
原判決撤銷。
乙○○行使偽造通用紙幣，未遂，處有期徒刑壹年柒月。扣案編
號均為BK957436YC號新台幣壹仟元之紙幣貳張均沒收。
    事  實
一、乙○○於民國（下同）93年5 月25日上午10時許，在高雄市
    ○○路與十全路口不知名之跳蚤市場，明知姓名、年籍均不
    詳綽號為「阿華」之成年男性友人所持有面額新臺幣（下同
    ）1,000 元之紙鈔2 張（號碼均為BK957436YC號），係偽造
    之通用紙幣，竟因經濟困頓，仍意圖供行使之用，無償收受
    而收集後，旋即基於行使偽造通用紙幣之犯意，於同年5 月
    30日上午6 時30分許，在高雄市○○區○○路83號「玉蘭檳
    榔攤」，持上開偽造之紙鈔1 張充作真鈔，向店員甲○○購
    買價值計370 元之檳榔1 包、峰牌香煙3 包及打火機5 個時
    ，當場為甲○○視破而未得逞，檳榔攤老闆發現上情後，即
    私下報警，乙○○見事跡敗露，隨即取出身上所攜帶之1,00
    0 元紙鈔4 張（其中3 張為真鈔，1 張為另紙編號相同之偽
    造紙鈔），供甲○○自行挑選真鈔以換找零錢後，正準備離
    去時，為據報前來之警員當場逮捕，並扣得上開偽造之紙鈔
    2 張。
二、案經高雄市政府警察局三民第二分局移送台灣高雄地方法院
    檢察署檢察官偵查後聲請簡判決處刑，經原審法院認不宜以
    簡易判決程序處行，改依通常程序審理。
    理  由
一、訊據上訴人即被告乙○○（下稱被告）對於上揭持偽造之紙
    鈔購買檳榔等物之際，遭甲○○發現而未得逞後，隨即取出
    身上所攜帶之千元紙鈔4 張供甲○○挑選找零等之事實，固
    供認不諱，惟矢口否認有行使偽造貨幣之犯行，辯稱：伊當
    時不知綽號『阿華』之成年男子所交付者是偽造之紙幣云云
    。
二、惟查：
  (一)扣案編號均為BK957436YC號1,000 元紙幣2 張經警送往中央
    印製廠鑑定結果，確係偽造之紙幣之事實，有中央印製廠93
    年6 月17日中印發字第0930003099函在卷可憑（見93年度偵
    字第10469 號卷第21頁），被告所收集、行使者確係偽造之
    通用紙幣之事實，應堪認定。上開中央印製廠之鑑定雖係審
    判外之文書，惟被告於本院審理時已同意其有證據能力，本
    院參酌上開鑑定內容及鑑定單位係紙幣印製機關，認為適當
    ，依刑事訴訟法第159 條之5 第1 項之規定，自有證據能力
    。
  (二)被告於檢察官事務官訊問時供稱：「假鈔是因為我另案要繳
    易科罰金，太太又剛剛生產，實在是沒有錢，家裡又沒有辦
    法幫忙，我只好找『阿華』幫忙，『阿華』就拿2 張假鈔給
    我，他有明白告訴我說那是假鈔，我有問他用了會怎樣，他
    說要我小心使用，我拿到以後一直放在家裡一直不敢用，直
    到案發那天才拿假鈔去試買看看」等語（見93年度偵字第10
    469 號卷第14頁）。被告於原審法院行準備程序時亦供稱：
    「我確實有拿紙鈔去玉蘭檳榔攤買東西，我當時也知道是偽
    鈔，綽號『阿華』給我2 張」、「（問：綽號『阿華』拿給
    你時，他有跟你說？）我要離開時，綽號『阿華』有跟我說
    那是偽鈔」、「（問：為何拿3 張真鈔及1 張偽鈔給甲○○
    挑選？）因為甲○○說很多人拿假鈔去購買東西，她要自己
    賠，她顧檳榔攤1 個月才6,500 元，我覺得她年紀還小，不
    想騙她」、「（問：綽號『阿華』已告訴你是偽鈔，為何還
    要使用？）因為我那時在籌措易科罰金的錢，到處借錢，經
    濟狀況很不好」等語（見原審93年度訴字第2999號卷第33頁
    、第36頁）。被告於警訊中亦供稱：我是從中華路與十全路
    口的跳蚤市場認識一位叫外號『阿華』之45歲男子，那是我
    買音響認識的，我是於93年5 月25日上午約10時許去那裡載
    中古電視，就跟他聊天說最近生活狀況不好，他就免費拿2
    張1,000 元偽鈔給我；『阿華』說是偽鈔，並說我敢不敢用
    ，經我仔細看該2 張偽鈔紙粗糙，編號左下角無透明浮水印
    等語（見警卷第3 頁）。而扣案紙鈔確係偽造已如前述，是
    被告上開自白顯與事實相符。
  (三)雖被告為上開自白時，間或辯稱：伊以為『阿華』是開玩笑
    ，不以為意，於收受時確不知道是偽鈔云云。惟被告於警訊
    伊始即明確供稱『阿華』告以係偽鈔，且其亦仔細查看所收
    受之紙鈔紙張粗糙，無浮水印，已如前述；而證人甲○○於
    警訊中另證稱：他（被指告）說是剛從銀行領5,000 元，不
    可能是假的等語（見警卷第5 頁背面），若被告確實不知係
    偽鈔，何須虛構係自銀行領取？是被告所辯於收受時不知係
    偽鈔云云，應非可採。至遭甲○○被識破後，被告雖未逃逸
    ，並另取出4 張紙鈔，其中1 張係偽鈔供甲○○挑選，亦係
    被告為掩飾其犯行所為採取之措施，不能以被告未逃逸，即
    認定被告不知係偽鈔。證人甲○○上開警訊中之證述係審判
    外之陳述，惟被告於本院審理時已同意得為證據，本院審酌
    上情，認為適當，依上揭所述，亦有證據能力。
  (四)綜上所述，被告事後翻異前供，辯稱於收受時不知係偽造之
    紙幣云云，應係避重就輕之詞，不足採信，其犯行已堪認定
    。
三、按被告以偽造之中央銀行券向某洋貨店購買肥皂，果由該店
    登時發見為偽造，則被告行使該票，尚屬未遂，自難律以既
    遂罪（最高法院20年上字第1911號判例參照）。核被告持偽
    造之千元紙鈔向檳榔攤店員購買檳榔等物時而交付時即為甲
    ○○發現而未得逞之所為，係犯刑法第196 條第3 項、第1
    項之偽造通用貨幣未遂罪。被告收集偽造紙鈔之低度行為，
    應為事後行使之高度行為所吸收，不再論罪。被告行為僅止
    於未遂，且金額非多，爰依刑法第26條前段規定減輕其刑。
    又行使偽造紙幣本含有詐欺之性質，苟其行使之偽幣，在形
    式上與真幣相同，足以使一般人誤認為真幣而矇混使用者，
    即屬行使偽造紙幣，而不應以詐欺罪論擬（最高法院29年度
    上字第1648號(二)判例參照）；因此，本件亦不併論以詐欺取
    財未遂罪。再者，被告雖因違反槍砲彈藥刀械管制條例、詐
    欺等罪，經判處罪刑，惟均尚未執行完畢，故被告不構成累
    犯，均附此敘明。
四、原審未詳為推求，遽認被告犯罪尚屬不能證明，而為被告無
    罪之判決，尚有未洽；檢察官執此聲明上訴，指摘原判決不
    當，為有理由，自應由本院將原判決撤銷改判。爰審酌被告
    犯後於警、偵訊即坦承犯行，態度尚稱良好，行為僅止於未
    遂，所持偽造紙鈔僅有2 張，尚未得財，未對被害人造成損
    害，教育程度為高中肆業等一切情事，從輕量處如主文第2
    項所示之刑。扣案偽造之紙鈔2 張，不問是否屬於被告與否
    ，均應依刑法第200 條規定併宣告沒收。
據上論結，應依刑事訴訟法第369 條第1 項前段、第364 條、第
299 條第1 項前段，刑法第196 條第1 項、第3 項、第26條前段
、第200 條，罰金罰鍰提高標準條例第1 條前段，判決如主文。
本案經檢察官陳建年到庭執行職務。
中　　華　　民　　國　　94　　年　　7 　　月　　6 　　日
                  刑事第四庭    審判長法  官 蕭權閔
                                      法  官 邱永貴
                                      法  官 李嘉興
以上正本證明與原本無異。
如不服本判決應於收受本判決後10日內向本院提出上訴書狀，其
未敘述上訴理由者，並得於提起上訴後10日內向本院補提理由書
狀（均須按他造當事人之人數附繕本）「切勿逕送上級法院」。
中　　華　　民　　國　　94　　年　　7 　　月　　6 　　日
　　　　　　　　　　　　　　　　　　　書記官 劉博文
附錄本件判決論罪科刑法條：
刑法第196 條
行使偽造、變造之通用貨幣、紙幣、銀行券，或意圖供行使之用
而收集或交付於人者，處3 年以上10年以下有期徒刑，得併科5,
000元以下罰金。
收受後方知為偽造、變造之通用貨幣、紙幣、銀行券而仍行使，
或意圖供行使之用而交付於人者，處500 元以下罰金。
第一項之未遂犯罰之。
